臺灣高等法院高雄分院刑事判決　　　　100年度上易字第596號
上　訴　人
即　被　告　李善昌
選任辯護人　柳聰賢律師
上列上訴人因贓物案件，不服臺灣屏東地方法院100年度易字第
82號中華民國100年3月8日第一審判決（起訴案號：臺灣屏東地
方法院檢察署99年度偵字第3243號），提起上訴，本院依簡式審
判程序判決如下：
     主  文
上訴駁回。
     事實及理由
一、本件上訴人即被告（下稱被告）李善昌所犯為死刑、無期徒
    刑、最輕本刑為3年以上有期徒刑以外之罪，其於本院審理
    中，就被訴事實為有罪之陳述（見本院卷第36頁、第64及70
    頁反面），經審判長告知簡式審判程序之旨，並聽取檢察官
    、被告及其選任辯護人之意見後，經合議庭依刑事訴訟法第
    273條之1第1項規定，裁定行簡式審判程序，是依刑事訴訟
    法第273條之2規定，本件之證據調查，不受同法第159條第1
    項、第161條之2、第16 1條之3、第16 3條之1及第164條至
    第170條規定之限制，合先敘明。
二、本案經本院審理結果，認第一審以被告李善昌犯牙保贓物罪
    ，累犯，處有期徒刑玖月。核其認事用法及量刑均無不當，
    應予維持，並引用第一審判決書記載之事實、證據及理由（
    如附件）。
三、被告及其辯護人上訴意旨略以：牙保贓物實務上均判處6 月
    以下有期徒刑，且均得易科罰金並宣告緩刑，此有台灣台南
    地方法院99年度訴字第405號判決、台灣嘉義地方法院100
    年訴字第457號、100年度嘉簡字第1082、1177號判決等可資
    參照，本件被告既非竊盜犯或贓物之賣主，也非故買贓物之
    買主，單純牙保，僅賺取區區新台幣（下同）2千元之仲介
    費，並未得暴利，可非難性非高，原審竟量處九月有期徒刑
    ，顯違反比例原則、平等原則及罪刑相當原則，係裁量權之
    濫用，請求撤銷原判決，從輕量刑，使得以易科罰金云云。
四、按關於刑之量定，係實體法上賦予法院得為自由裁量之事項
    ，倘其未有逾越法律所規定之範圍，或濫用其權限，即不得
    任意指摘為違法（最高法院75年度台上字第7033號判例意旨
    參照）。且在同一犯罪事實與情節，如別無其他加重或減輕
    之原因，下級審量定之刑，亦無過重或失輕之不當情形，則
    上級審法院對下級審法院之職權行使，原則上應予尊重（最
    高法院85年度台上字第2446號判決意旨參照）。查本件原審
    對被告之量刑裁量，已審酌：「被告李善昌早於91年間起，
    即有故買贓車、連續竊車等前科，有台灣高等法院被告前案
    紀錄表在卷可查，是其非但素行欠佳，且依該贓物、竊盜之
    犯罪記錄，顯已深知仲介交易來源不詳之車輛，將有隱匿或
    助長竊盜犯罪可能，復加諸贓物流通致被害人未能追回贓物
    之危險，詎仍率然引介吳青輝和另位被告曾信發為本案贓車
    之買賣，實有不該，使被害人追索失竊車輛更添難度，犯罪
    結果影響顯鉅；再被告牙保贓物犯行，妨礙被害人對本件失
    竊車輛之使用支配，侵害權益匪低，案發後迄未主動就所為
    提出任何損害賠償之方案與意願，惟念及被告尚知坦然面對
    司法，於法院審理中供承犯行不諱」等一切情狀，核原審已
    就刑法第57條所規定之各種量刑條件妥為斟酌，難謂有何違
    法失當之處。又原判決上揭科刑之理由，亦非僅泛稱審酌被
    告之品行、犯罪之動機、目的、手段、犯後態度等法律抽象
    之一般規定（最高法院94年度台上字第2131號判決意旨參照
    ），而已詳敘上揭各種量刑條件之具體裁量判斷之理由，既
    未逾法定刑度，又無濫用量刑權限之情形，即不得遽指為違
    法。本院斟酌被告前已有贓物及竊盜前科，已經歷偵、審、
    判決處刑之司法程序，分別經法院判處有期徒刑4月、10月
    確定，復經檢察官執行易科罰金完畢在案（見前揭前案紀錄
    表），猶未能習得教訓，不知痛改前非，於上開所犯罪刑執
    行完畢後尚未逾5 年，竟再萌犯本件牙保贓物買賣之犯行，
    顯見其視法律如無物，守法觀念淡薄，不遵重他人財產之支
    配使用權利，其主觀惡性，殊為重大，與一般初次因貪念致
    失慮觸犯贓物罪之犯罪者迥異，確有對被告加重刑責非難之
    必要。又刑法處罰贓物犯罪之立法目的，非專為懲罰犯罪行
    為人之不法利得及其多寡，而係保護他人財產支配使用之安
    全與不受侵害，被告雖自承本件牙保犯行，僅獲得仲介費區
    區2 千元，然其所牙保之他人失竊汽車，係出廠後3 年內之
    賓士牌高級豪華新車（見卷附之車牌及車籍登記資料），價
    值甚高，被告之牙保行為，使該汽車之失主，更加困難追回
    失竊之汽車，嚴重擴大失主之損害，其犯罪情節及所生損害
    均屬重大，再者被告非一被查獲即坦承犯罪，而係遲至原審
    於100 年2 月21日行準備程序開庭時始認罪（見原審卷第20
    -21 頁），顯見被告犯後非一被查獲，即有真心悔過及反省
    之良好態度等各情，認原審量處被告有期徒刑9 月，尚屬罪
    刑相當，未違反比例原則。又刑法量刑之裁量，固應注意平
    等原則，惟所謂平等原則，非指一律齊頭之平等待遇，應從
    實質上加以客觀判斷，對相同之條件事實，始得為相同之處
    理，倘若條件事實有別，即應本乎正義理念，分別予以適度
    之處理（最高法院93年度台上字第2864號判決意旨參照）。
    本件被告犯罪之動機、手段、贓物之價值、主觀之惡性、行
    為造成之損害程度、犯後態度、素行及係累犯等，與其他不
    同之贓物案件之犯罪事實、內容、情狀等，均非完全相同，
    依上開最高法院判決意旨之說明，每一不同個案之量刑，自
    不得徒以同屬贓物之案由，即等量齊觀、比附援引，而為相
    同之量刑標準。被告及其辯護人上訴意旨以上揭其他法院就
    贓物案件所為之量刑，均較本案為低，指摘本案原審量刑過
    重，未給予被告易科罰金之刑度及諭知為不當，有違比例原
    則及平等原則云云，核均無理由，應予駁回。
據上論斷，應依刑事訴訟法第368 條、第373 條，判決如主文。
本案經檢察官張其主到庭執行職務。
中    華    民    國   100    年    8     月    30    日
                刑事第五庭    審判長法  官  曾永宗
                                    法  官  任森銓
                                    法  官  鍾宗霖
以上正本證明與原本無異。
不得上訴。
中    華    民    國   100    年    8     月    30    日
                                    書記官  邱麗莉
【附件】
臺灣屏東地方法院刑事判決               100年度易字第82號
公  訴  人  臺灣屏東地方法院檢察署檢察官
被      告  李善昌  男  43歲（民國○○年○○月○日生）
                    身分證統一編號：Ｚ000000000號
                    住屏東縣萬丹鄉○○路90巷73號
                    居屏東縣屏東市○○路32號11樓之15
            曾信發  男  40歲（民國○○年○月○○日生）
                    身分證統一編號：Ｚ000000000號
                    住屏東縣屏東市福正巷21號
                    （現在法務部矯正署屏東監獄執行中）
上列被告因贓物等案件，經檢察官提起公訴（99年度偵字第3243
號），本院依法行簡式審判程序審理，判決如下：
    主  文
李善昌牙保贓物，累犯，處有期徒刑玖月。
曾信發故買贓物，處有期徒刑柒月。
    事  實
一、李善昌前於民國94年間，因竊盜案件，經臺灣高雄地方法院
    以94年度易字第1312號判處有期徒刑10月、後減刑為有期徒
    刑5 月確定，並於96年10月19日執行完畢。詎其雖知吳青輝
    （已歿）所持來源不詳、未掛車牌之自小客車係贓物（車牌
    號碼9667-BB 號，94年份，排汽量1796CC，BENZ-E200 廠牌
    ，為林建彰向格上汽車租賃股份有限公司[下稱格上公司]租
    用，迨於97年11月1 日8 時30分許，在臺北市大安區○○○
    路○ 段223 巷53號附近遭竊，隨後乃自泰安產物保險股份有
    限公司[下稱泰安保險]取得新臺幣[下同]97萬1226元之保險
    理賠，下稱本案贓車），竟基於牙保贓物之犯意，於97年底
    某時，在不詳地點，居間介紹曾信發購買之；而曾信發亦知
    本案贓車來歷不明，猶接受李善昌引介，乃基於故買贓物之
    犯意，於97年12月16日，在屏東縣屏東市○○路○ 段76號附
    近，以30萬元之低價向吳青輝購入，事後吳青輝並給付李善
    昌2000元作為仲介報酬。嗣曾信發另將本案贓車典當與不知
    情之「超基當舖」，再於98年5 月18日經不知情之「車武館
    中古汽車商行」向「超基當舖」收購，後遭「車武館中古汽
    車商行」業主尹德彰發覺有異而報案處理，始為警循線查知
    前情。
二、案經內政部警政署保安警察第三總隊第二大隊報告臺灣屏東
    地方法院檢察署檢察官偵查起訴。
    理  由
一、本件係依刑事訴訟法第273 條之1 第1 項行簡式審判程序，
    其證據調查依同法第273 條之2 所定原不受審判外陳述排除
    之限制；又被告2 人對於卷內各項證據亦不爭執證據能力，
    復無事證顯示有何違法取得或類此瑕疵之情，故卷內所列各
    項證據，自均有證據能力，合先敘明。
二、上揭犯罪事實，業據被告2 人於本院審理中全數坦承不諱（
    見本院100 年2 月21日準備程序筆錄第2 頁），並有證人即
    被害人林建彰、格上公司客服組組長陳俊吉證述本案贓車失
    竊情形，證人即泰安保險理賠部專員吳連發證稱本案贓車理
    賠經過相佐（見警卷第40、37、35頁），以及失車唯讀案件
    基本資料、車輛尋獲電腦輸入單、贓物認領保管單、台灣賓
    士股份有限公司98年10月23日(98)台灣賓士法發第98040 號
    函，泰安保險汽車險理賠申請書、理賠計算書、賠款暨電匯
    同意書等件附卷足稽（見警卷第51-56 、64-66 頁）。是認
    被告2 人之自白與事實相符，堪予採信，從而本件罪證明確
    ，其等犯行洵可認定，應依法論科。
三、核被告李善昌所為，係犯刑法第349 條第2 項之牙保贓物罪
    ，被告曾信發所為，係犯同條項之故買贓物罪。被告李善昌
    有如事實欄所載判刑執行情形，有前案紀錄表、刑案資料查
    註紀錄表各1 份為憑，其於徒刑執行完畢後，5 年內故意再
    犯本件有期徒刑以上之罪，為累犯，應依刑法第47條第1 項
    加重刑度。爰審酌被告李善昌早於91年間起，即有故買贓車
    、連續竊車等前科，有上開前案紀錄資料可查，是其非但素
    行欠佳，且依該贓物、竊盜之犯罪記錄，顯已深知仲介交易
    來源不詳之車輛，將有隱匿或助長竊盜犯罪可能，復加諸贓
    物流通致被害人未能追回贓物之危險，詎仍率然引介吳青輝
    和被告曾信發為本案贓車之買賣，實有不該；又被告曾信發
    前於95、96年間，業有過失致死、違反槍砲彈藥刀械管制條
    例等前科，素行同屬不佳，有前案紀錄表、刑案資料查註紀
    錄表等件可考，但其仍不思戒慎，如今率然故買贓車，同樣
    滋生竊盜犯罪猖獗之虞，併使被害人追索失竊車輛更添難度
    ，犯罪結果影響顯鉅；再被告2 人之贓物犯行，妨礙被害人
    對本案贓車之使用支配，侵害權益匪低，然案發後未就所為
    提出任何損害賠償，亦值殊究；惟念及被告2 人均知坦然面
    對司法，於本院審理中供承犯行不諱等一切情狀，各量處如
    主文所示之刑，以資懲儆。
據上論斷，應依刑事訴訟法第273 條之1 第1 項、第299 條第1
項前段，刑法第349 條第2 項、第47條第1 項，刑法施行法第1
條之1 第1 項、第2 項前段，判決如主文。
本案經檢察官許英輝到庭執行職務
中    華    民    國    100    年     3    月    7    日
                    刑事第四庭    法  官  江振源
以上正本證明與原本無異
如不服本判決，應於判決送達後10日內向本院提出上訴書狀（應
附繕本），其未敘述上訴理由者，應於上訴期間屆滿後20日內補
提理由書狀於本院，上訴於臺灣高等法院高雄分院。
中    華    民    國    100    年     3    月    8    日
                                  書記官  邱淑婷
附錄本判決論罪科刑法條：
刑法第349 條
收受贓物者，處三年以下有期徒刑、拘役或五百元以下罰金。
搬運、寄藏、故買贓物或為牙保者，處五年以下有期徒刑、拘役
或科或併科一千元以下罰金。
因贓物變得之財物，以贓物論。